【裁判字號】    92,訴,710
【裁判日期】    920521
【裁判案由】    返還借款
【裁判全文】
臺灣臺南地方法院民事判決  九十二年度訴字第七一○號
    原      告  台南區中小企業銀行股份有限公司永大分公司
    法定代理人  甲○○
    訴訟代理人  庚○○
    被      告  己○○
                丙○○      籍.
                            現.
                            身.
                乙○○      住.
                            身.
                丁○○      住.
                            身.
                戊○○      住.
                            身.
右當事人間請求返還借款事件，本院（最後言詞辯論期日：九十二年五月七日）判決
如左：
      主      文
被告應連帶給付原告新台幣壹佰捌拾陸萬柒仟伍佰肆拾壹元，及自民國九十一年十月
十四日起至清償日止，按年息百分之七點五計算之利息，暨自民國九十一年十一月十
五日起至清償日止，逾期在六個月以內部分，按上開利率百分之十，逾期超過六個月
部分，按上開利率百分之二十計算之違約金。
訴訟費用由被告連帶負擔。
      事      實
甲、原告方面：
一、聲明：求為判決如主文所示。
二、陳述：
（一）緣被告己○○邀同其餘被告丙○○、乙○○、丁○○、戊○○為連帶保證人，
      於民國八十七年三月十二日向原告借款新台幣（下同）四百五十萬元，期限自
      八十七年三月十二日起至九十三年三月十二日止，利息按原告之基本放款利率
      （貸放時為年息百分之十點二０）減年息百分之一點二按月計付，如遇基本放
      款利率調整時隨同調整之。未按期付息或攤還本金時，即喪失期限利益，視為
      全部到期，除應償還全部本金及約定利息外，另自逾期日起六個月以內者，加
      付上開利率百分之十，超過六個月部份加付上開利率百分之二十計算之違約金
      。此有借據，約定書為憑。
（二）嗣被告等因無法按期清償上開借款，經於九十年七月間另行簽立切結書，同意
      上開債務展延至九十六年六月十二日前全數清償，此亦有分期償還借款切結書
      為憑。
（三）詎料被告己○○自九十一年十一月十二日起即未依約履行，目前僅繳至九十一
      年十月十四日止（違約時之年息為百分之七點五），依約被告已喪失期限利益
      ，尚欠如主文第一項所示之本金、利息及違約金。而被告丙○○、乙○○、丁○○、戊○○為連帶保證人，自應負連帶清償之責任。
三、證據：提出借據、授信約定書、帳卡、分期償還借款切結書、利率表、放款撥款
    傳票、轉帳收入傳票等件為證。
乙、被告丙○○、乙○○、丁○○、戊○○方面：
一、聲明：求為判決：（一）原告之訴駁回。（二）訴訟費用由原告負擔。
二、陳述：
（一）原告係於八十七年三月間，以台南縣永康市○○街二九四地號土地（共有人：
      乙○○、丁○○、戊○○、丙○○）為擔保品，而借款予己○○四百五十萬元
      ，惟本件擔保品係共有人共同持分之土地，其上並有未辦保存登記之四十年古
      厝一棟，本件實係一『不正常』之超額借貸案件，理應由原告負全部責任，乃
      竟令渠等無辜之人承擔後果，實非公平。且借貸當時，渠等四人僅係擔保品提
      供人而已，原告身為專業借貸經理人，並未善盡告知責任，復未逐一親自對保
      ，亦應自負缺失之責。
（二）本件既仍有擔保品存在，且借款之主債務人亦有收入，原告理應要求借款人償
      債，不得因借款人未按月繳款，即轉向擔保提供人之渠等求償而優先查扣連帶
      保證人薪資所得之理。且渠等均是奉公守法之善良百姓，平日薪資所得需奉養
      老母，支付子女生活、教育費用，償還經常性貸款．．．等，若遭強制執行查
      扣薪資，則生活必更陷入困境。
丙、被告己○○方面
一、聲明：求為判決：原告之訴駁回。訴訟費用由原告負擔。
二、陳述：伊於八十七年三月向原告銀行借貸五百萬元，歷經三年多均按月正常償還
    至九十一年十月止，因伊經濟陷於困境，無法繼續償還，經多次向原告表明現況
    ，提出多項誠意還款之提議，無奈原告仍在無預警狀況下聲請核發支付命令，且
    終止伊甲存支票及信用卡的使用，造成多方面的不便，致伊信用不良週轉不靈，
    實感無奈，伊仍請求原告能寬限還款期間，或由伊於每月繳付利息，並以二年為
    寬限期以利緩轉，或等伊賣掉名下不動產（房屋）後再處理。
      理      由
一、原告起訴主張：被告己○○邀同被告丙○○、乙○○、丁○○、戊○○等人為連
    帶保證人，於八十七年三月十二日向原告借款四百五十萬元，期限自八十七年三
    月十二日起至九十三年三月十二日止，利息按原告之基本放款利率（貸放時為年
    息百分之十點二０）減年息百分之一點二按月計付，如遇基本放款利率調整時隨
    同調整之。未按期付息或攤還本金時，即喪失期限利益，視為全部到期，除應償
    還全部本金及約定利息外，另自逾期日起六個月以內者，加付上開利率百分之十
    ，超過六個月部份加付上開利率百分之二十計算之違約金。詎被告等因無法按期
    清償，經於九十年七月間另行簽立切結書，同意上開債務展延至九十六年六月十
    二日前全數清償，惟被告己○○自九十一年十一月十二日起即未依約履行，目前
    僅繳至九十一年十月十四日止（違約時之年息為百分之七點五），依約被告已喪
    失期限利益，尚欠如主文第一項所示之本金、利息及違約金，被告丙○○、乙○○、丁○○、戊○○等人為其連帶保證人，自應負連帶清償之責任，為此求為命
    被告連帶給付一百八十六萬七千五百四十一元本金、利息、違約金之判決等語。
二、被告己○○抗辯：伊於八十七年三月間向原告借款五百萬元，歷經三年多均按月
    正常償還至九十一年十月止，嗣因伊經濟陷於困境致無法繼續償還，伊仍願以二
    年為限，每月繳付利息，待二年後再一次給付本金等語；被告丙○○、乙○○、
    丁○○、戊○○等四人則以：被告於八十七年三月間，以台南縣永康市○○街二
    九四地號之共有土地為擔保品，向原告借款四百五十萬元，實係一『不正常』之
    超額借貸案件，理應由原告負全部責任，且借款時，渠等僅係擔保品之提供人，
    原告未善盡告知責任，且未逐一親自對保，原告亦應自負缺失之責。況本件既有
    擔保品存在，且借款人亦有收入，原告理應要求借款人償還債務，不得轉向渠等
    求償，若渠等遭強制執行查扣薪資，則生活必陷入困境等情詞，資為抗辯。
三、本件原告主張：被告己○○邀同被告丙○○等四人為連帶保證人，於八十七年三
    月十二日向原告借款四百五十萬元，期限自八十七年三月十二日起至九十三年三
    月十二日止，利息按原告之基本放款利率（貸放時為年息百分之十點二０）減年
    息百分之一點二按月計付，如遇基本放款利率調整時隨同調整之。未按期付息或
    攤還本金時，即喪失期限利益，視為全部到期，除應償還全部本金及約定利息外
    ，另自逾期日起六個月以內者，加付上開利率百分之十，超過六個月部份加付上
    開利率百分之二十計算之違約金。詎被告等因無法按期清償，經於九十年七月間
    另行簽立切結書，同意上開債務展延至九十六年六月十二日前全數清償，惟被告
    己○○自九十一年十一月十二日起即未依約履行，目前僅繳至九十一年十月十四
    日止（違約時之年息為百分之七點五），依約被告已喪失期限利益，尚欠如主文
    第一項所示之本金、利息及違約金等情，業據原告提出而為被告所不爭之借據、
    授信約定書、帳卡、分期償還借款切結書、利率表、放款撥款傳票、轉帳收入傳
    票等件為證，即被告等對於被告己○○向原告借款後未按期清償，尚欠如主文第
    一項所示之本金、利息、違約金之事實並不爭執，堪信原告之主張為真實。
四、被告丙○○、乙○○、丁○○、戊○○等四人抗辯：被告己○○辦理之系爭借款
    係屬超額之不正常借貸事項，復未逐一親自對保，應由原告自負其責，且渠等僅
    係擔保品提供人，原告應先向被告己○○求償無結果，始得向被告等四人求償云
    云；然查：被告丙○○等四人空言抗辯系爭貸款事項係屬超額之不正常貸款案件
    云云，惟未提出事證以實其說，渠等就主張上開有利於己之事實未盡舉證之責，
    已難謂合；且被告等四人均自認在系爭借據上之連帶保證人欄上簽名之事實，則
    渠等對於依系爭授信約定書第十二條第一項規定，應由渠等就被告己○○向原告
    貸借之款項同負連帶清償之責乙事，自難委為不知；此外渠等既應依系爭授信約
    定書之上開約定，負與主債務人連帶清償之責，本無待渠等於系爭借據上再次簽
    名保證，或由原告再次對保必要，乃竟於事後抗辯本件係屬超額貸款，渠等僅係
    擔保品提供人，且原告未再次對保云云，核係事後卸責之詞，均無足採。至於被
    告己○○抗辯：因伊經濟陷於困境無法繼續償還云云，亦不足作為拒絕原告請求
    之依據，其抗辯亦不足採。
五、按稱保證者，謂當事人約定，一方於他方之債務人不履行債務時，由其代負履行
    責任之契約；又保證債務，除契約另有訂定外，包含主債務之利息、違約金、損
    害賠償及其他從屬於主債務之負擔，民法第七百三十九條、第七百四十條分別定
    有明文。至於保證債務之所謂連帶，係指保證人與主債務人負同一債務，對於債
    權人各負全部給付之責任者而言，此就民法第二百七十二條第一項規定連帶債務
    之文義參照觀之甚明（最高法院四十五年台上字第一四二六號判例參照）；本件
    被告丙○○、乙○○、丁○○、戊○○等四人既為被告己○○之連帶保證人，保
    證契約復無除外約定，揆諸首開說明，渠等就被告己○○所負系爭借款債務，自
    應與被告己○○同負連帶清償之責。從而，原告本於消費借貸及連帶保證契約之
    法律關係，請求被告連帶給付原告如本判決主文第一項所示之本金、利息、違約
    金者，為有理由，應予准許。
六、據上論結，本件原告之訴為有理由，依民事訴訟法第八十五條第二項，判決如主
    文。
中      華      民      國    九十二    年      五      月    二十一    日
                          臺灣臺南地方法院民事第一庭
~B法      官  李  文  賢
右為正本係照原本作成
如對本判決上訴，須於判決送達後廿日內向本院提出上訴狀
中      華      民      國    九十二    年      五      月    二十一    日
~B法院書記官  洪  淵  重


司法院資訊處製作；財團法人民間司法改革基金會備份。
